臺灣高等法院民事判決
111年度上字第686號
上  訴  人  張啓信  

被上訴人    高維謙  
上列當事人間請求損害賠償事件，上訴人對於中華民國111年1月
4日臺灣新北地方法院110年度訴字第1133號第一審判決提起上訴
，本院於111年11月22日言詞辯論終結，判決如下：
    主      文
上訴駁回。
第二審訴訟費用由上訴人負擔。
    事實及理由
壹、程序方面：
    被上訴人經合法通知未於言詞辯論期日到場，核無民事訴訟
    法第386條所列各款情形，爰依上訴人之聲請，由其一造辯
    論而為判決。
貳、實體方面:　　
一、被上訴人主張：上訴人及原審被告何家宇、莊淵勝及姓名年
    籍不詳綽號「大錢包」、「龍五」等成年人所組成之詐欺集
    團(下稱詐欺集團)，「大錢包」、「龍五」為集團上游，何
    家宇則擔任車手頭，張啓信、莊淵勝則擔任取款車手。民國
    108年4月8日晚間6時14分許，詐欺集團之年籍不明成員先撥
    打電話予伊，佯稱係TAAZE讀冊生活網站之人員，並以伊前
    購買書籍遭誤設定為定期扣款，將由銀行行員聯繫取消設定
    ，再由另名年籍不詳成員於同日晚間6時29分許，撥打電話
    予伊，佯稱係中國信託商業銀行人員，需核對資料云云，致
    伊陷於錯誤，而於108年4月8日至108年4月9日，依詐欺集團
    成員之指示，連續匯款至附表所示之帳戶，共計款新臺幣（
    下同）72萬9238元(不含已和解之附表編號5之部分)，張啓
    信、莊淵勝等詐欺集團「車手」再依指示，持帳戶之提款卡
    、密碼，提領款項後，再將所提領款項交付何家宇等車手頭
    ，取得報酬，致伊受有72萬9238元之損害，上訴人與其他詐
    欺集團成員共同為詐欺行為，應連帶負損害賠償責任。爰依
    民法第184條第1項及第185條規定，請求上訴人與原審其他
    被告連帶給付72萬9238元，及自110年4月26日起至清償日止
    按年息5%計算之利息。(被上訴人請求超過上開金額部分，
    原審判決被上訴人敗訴，被上訴人未合法上訴，已經確定。
    另與上訴人負連帶責任之何家宇、莊淵勝及負部分連帶責任
    之黃惠玲、張文諭、李瑞群、簡志翰，因本件上訴人基於個
    別之上訴理由，並非有利其餘原審被告，無上訴效力所及，
    亦已確定。原審判命上訴人給付72萬9238元及自110年4月26
    日起至清償日止，按年息5%計算之利息。上訴人聲明不服，
    就命給付超過26萬9998元本息部分，提起上訴。)並聲明：
    上訴駁回。
二、上訴人則以：伊雖於詐欺集團中擔任車手，提領被上訴人匯
    入詐欺集團使用之帳戶內之款項，但伊非詐欺集團指揮之人
    ，不可能與其他詐騙集團成員共同提領詐騙所得之全部金錢
    ，其他集團成員所領取之部分，伊未參與，欠缺不法行為及
    相當因果關係，此部分不構成共同侵權行為。被上訴人匯入
    原審被告盧潔如、王程峰帳戶而由伊提領之款項為26萬9998
    元，上訴人所應負損害賠償範圍，應以此為限。原判決將被
    上訴人匯入其他人帳戶且非上訴人提領之部分，亦命上訴人
    負賠償責任，為無理由，應駁回被上訴人此部分之請求。並
    聲明：㈠原判決關於命上訴人給付超過26萬9998元本息部分
    及該部分假執行之聲請暨訴訟費用部分廢棄。㈡上開廢棄部
    分，被上訴人在第一審之訴及假執行之聲請均駁回。
三、被上訴人主張其因受詐欺集團之詐騙而連續於附表所示之時
    間匯入附表所示之款項，及上訴人加入詐欺集團，擔任車手
    任務，並自附表編號6、7所示之帳戶分別領取14萬9000元及
    11萬9000元等情，為上訴人所不爭執，並有臺灣新竹地方法
    院109年度訴字第178號(原審卷第75-79頁)、本院刑事庭109
    年度上訴字第2395號(原審卷第81-89頁)等刑事判決在卷可
    參。惟被上訴人主張上訴人與詐欺集團其他成員共同詐騙被
    上訴人，附表標示1、2、3、4、8號之款項，雖非上訴人領
    取，仍應依民法第185條規定，與其他詐欺集團成員連帶負
    損害賠償責任等語，此為上訴人所否認，並以前詞置辯。經
    查:
  ㈠按因故意或過失，不法侵害他人之權利者，負損害賠償責任
    。故意以背於善良風俗之方法，加損害於他人者亦同。數人
    共同不法侵害他人之權利者，連帶負損害賠償責任。民法第
    184條第1項、第185條第1項前段分別定有明文。又所謂共同
    侵權行為，係指數人共同不法對於同一之損害，與以條件或
    原因之行為。加害人於共同侵害權利之目的範圍內，各自分
    擔實行行為之一部，而互相利用他人之行為，以達其目的者
    ，仍不失為共同侵權行為人，而應對於全部所發生之結果，
    連帶負損害賠償責任（最高法院78年度台上字第2479號裁判
    意旨參照）。準此，民法第185條之共同侵權行為之成立，
    與刑法上之共同正犯不同，共同侵權人之間並無須犯意聯絡
    ，亦無須參與全部侵害行為，僅需行為有共同關連，即應成
    立共同侵權行為。
  ㈡被上訴人於108年4月8日晚間6時14分許，受詐欺集團內年籍
    不明之成員撥打電話佯稱購書遭誤設定為定期扣款，將由銀
    行行員聯繫取消設定，再由另名年籍不詳成員於同日晚間6
    時29分許，佯稱係銀行人員來電詐稱需核對資料云云，致被
    上訴人陷於錯誤，而於108年4月8日至108年4月9日，依詐欺
    集團成員之指示，連續匯款至附表所示之帳戶，共計72萬92
    38元(不包含附表編號5已經成立和解之部分)，並由詐欺集
    團成員分工提領，其中附表編號6、7之帳戶由上訴人提領，
    共計提領26萬8000元(下稱系爭提領行為)等情，為上訴人所
    不爭執，並經本院調閱新竹地院108年度訴字第958號卷宗(
    電子卷證)、本院刑事庭109年度上訴字第2395號卷宗(電子
    卷證)查閱無訛。
  ㈢詐欺集團以分工之方式，由集團內之成員擔任電話詐騙，及
    「車手」領取匯款方式，各自分擔一部分行為，相互利用彼
    此之行為，共同完成詐欺取財之不法行為，依據上開所述，
    詐欺集團成員就其等參與之詐欺侵權事件，自應依據民法第
    185條規定，負連帶賠償責任。上訴人加入詐欺集團，並擔
    任車手領款等情，為上訴人所不爭執。詐欺集團其他成員利
    用上訴人之系爭提領行為，上訴人亦利用詐欺集團其他成員
    先前之電話詐騙行為，共同完成對被上訴人之詐欺取財不法
    行為，顯見，上訴人確實分擔對被害人詐欺之一部分行為，
    與詐欺集團其他成員自應構成共同侵權行為之關係。準此，
    上訴人對於被上訴人受詐欺集團此次之詐騙所生之全部損害
    ，自應連帶負損害賠償責任。上訴人辯稱，其僅分擔部分領
    款行為，與其他詐欺集團成員無犯意聯絡，僅應就系爭提領
    行為負損害賠償責任云云，則無可採。
  ㈣準此，上訴人與詐欺集團成員間彼此利用所分擔之行為，構
    成此次詐騙被上訴人之不法行為，造成被上訴人受有72萬92
    38元之損害，上訴人自應負共同侵權行為責任，應連帶賠償
    被上訴人。從而，被上訴人依據民法第184條第1項及185條
    規定，請求上訴人應連帶賠償上訴人72萬9238元，為有理由
    。
四、末按遲延之債務，以支付金錢為標的者，債權人得請求依法
    定利率計算之遲延利息。應付利息之債務，其利率未經約定
    ，亦無法律可據者，週年利率為5%。給付無確定期限者，債
    務人於債權人得請求給付時，經其催告而未為給付，自受催
    告時起，負遲延責任。其經債權人起訴而送達訴狀，或依督
    促程序送達支付命令，或為其他相類之行為者，與催告有同
    一之效力。民法第233條第1項前段、第203條、第229條第2
    項分別定有明文。本件被上訴人請求上訴人損害賠償，係以
    支付金錢為標的，被上訴人以起訴狀繕本送達請求上訴人給
    付，該起訴狀繕本送達之日期為110年4月12日（見原審卷第
    127頁），即上訴人自110年4月13日起即負遲延責任，被上
    訴人僅請求自110年4月26日(即最後一位原審同案被告收受
    起訴狀繕本送達日之翌日)至清償日止，按週年利率5%計算
    之利息，自無不可，併應准許。　
五、綜上所述，被上訴人依民法第184條第1項前段、後段及第18
    5條規定，請求上訴人給付被上訴人72萬9238元，及自110年
    4月26日起至清償日止，按週年利率5%計算之利息，為有理
    由，應予准許。原審就上開應准許部分為上訴人敗訴之判決
    ，並無不合。上訴論旨指摘原判決不當，求予廢棄改判，為
    無理由，應駁回上訴。
六、本件事證已臻明確，兩造其餘之攻擊或防禦方法及所用之證
    據，經本院斟酌後，認為均不足以影響本判決之結果，爰不
    逐一論列，附此敘明。
七、據上論結，本件上訴為無理由，依民事訴訟法第449條第1項
    、第78條、第463條、第385條第1項前段，判決如主文。
中　　華　　民　　國　　111 　年　　12　　月　　6 　　日
                  民事第十四庭
                      審判長法  官  周群翔 
　　　　　　　　　　　      法  官  周珮琦 
　　　　　　　　　　　      法  官  黃珮禎
正本係照原本作成。
不得上訴。
中　　華　　民　　國　　111 　年　　12　　月　　7 　　日

　　　　　　　　　　　      書記官  秦千瑜  
編號 匯入帳號 匯入時間 匯入金額 提領人 提領時間 提領金額 1 黃惠玲 108年4月8日下午18時51分許 4萬9912元 不詳     108年4月8日下午19時3分許 4萬9913元    小計   9萬9825元    2 張文諭 108年4月8日下午19時許 4萬9912元 不詳     108年4月8日下午19時31分許 2萬9985元      108年4月8日下午19時41分許 2萬9912元    小計   10萬9809元    3 李瑞群 108年4月8日下午18時54分許 4萬9912元 不詳   4 簡志翰 108年4月8日下午20時32分許 2萬9985元 不詳   5 黃品璋（已和解） 108年4月8日下午19時34分許 2萬9912元 莊淵勝 108年4月8日下午23時46分許 2萬0005元      108年4月8日下午23時47分許 9005元 6 盧潔如 108年4月9日上午10時15分許 14萬9999元 張啟信何家宇 108年4月9日上午11時56分許 2萬元      108年4月9日上午11時57分許 2萬元      108年4月9日上午11時58分許 2萬元      108年4月9日下午12時13分許 2萬元      108年4月9日下午12時13分許 2萬元      108年4月9日下午12時14分許 2萬元      108年4月9日下午12時18分許 2萬元      108年4月9日下午12時25分許 9000元 7 王程𧧽 108年4月9日上午10時16分許 11萬9999元 張啟信何家宇 108年4月9日下午1時3分許 2萬元      108年4月9日下午1時5分許 2萬元      108年4月9日下午1時6分許 2萬元      108年4月9日下午1時15分許 2萬元      108年4月9日下午1時15分許 2萬元      108年4月9日下午1時27分許 1萬9000元 8 蔡忠晟 108年4月9日凌晨0時許 8萬9809元 不詳      7萬9900元    小計   16萬9709元    1~8（除5之外）合計   72萬9238元